【裁判字號】    97,消債更,50
【裁判日期】    971230
【裁判案由】    更生事件
【裁判全文】
臺灣臺中地方法院民事裁定            97年度消債更字第50號
聲  請  人  甲○○
上列當事人因消費者債務清理事件聲請更生，本院裁定如下：
    主  文
更生聲請及保全處分聲請均駁回。
聲請費用由聲請人負擔。
    理  由
一、按債務人與金融機構協商成立者，不得聲請更生或清算，但
    因不可歸責於己之事由，致履行顯有重大困難者，不在此限
    ；本條例施行前，債務人依金融主管機關協調成立之中華民
    國銀行公會會員辦理消費金融案件無擔保債務協商機制與金
    融機構成立之協商，準用前項之規定，消費者債務清理條例
    第１５１條第５項、第６項分別定有明文；又同條例第１３
    ４條第４款規定，因浪費、賭博或其他投機行為，致財產顯
    然減少或負擔過重之債務，而生開始清算之原因者，法院應
    為不免責之裁定；而聲請更生或清算不合程式或不備其他要
    件者，法院應以裁定駁回之，但其情形可以補正者，法院應
    定期間先命補正，復為同條例第８條所明定。
二、查本件債務人於本法實行前曾依照「中華民國銀行公會會員
    辦理消費金融案件無擔保債務協商機制」與中國信託商業銀
    行股份有限公司（下稱中國信託銀行）成立債務協商，協商
    內容為每月繳款新台幣（下同）３３６０８元，嗣因每月收
    入扣除必要支出後，無法繳納協商款以致毀諾，爰依法聲請
    更生等語。惟查，就債務人毀諾係屬不可歸責一節，本件債
    務人所主張之毀諾事由，係債務人於９５年協商成立時即已
    知悉，並得據以評估可否履行協商條件之情事，債務人當時
    盱衡其經濟狀況，既仍簽署協商協議書，同意最大債權銀行
    即中國信託銀行之無擔保債務還款計劃，則其縱因月收入不
    敷償還，亦屬債務人於協商時可得預見，核與「不可歸責於
    己之事由致履行顯有重大困難」之要件不符。此外，債務人
    雖主張其於９７年５月產下一女，為工作之故，無法於夜間
    兼差增加收入以償還協商款，亦為毀諾事由之一云云，惟查
    ，債務人於９６年３月２６日即陷入毀諾，此有卷內所附財
    團法人金融聯合徵信中心資料可稽，足徵債務人之前開主張
    與其無法履行債務係屬不可歸責之間無何關聯，則其聲請更
    生自屬無據。又中華民國銀行公會已針對９５年銀行公會債
    務協商毀諾之債務人，提供「個別協商一致性方案」以利債
    務人與金融機構再次協商，已據中國信託銀行到院陳明。故
    聲請人如認該協商方案履行有其他不適當情形，即可再次與
    債權銀行重行協商謀求解決。
三、再者，經本院依職權向各金融機關債權人函查債務人消費明
    細紀錄顯示，債務人消費內容多屬保養用品（如：９２年５
     月至７月持友邦國際信用卡股份有限公司之信用卡於新萃
    妍股份有限公司消費７４８４元）、高額保險費（如：債務
    人持聯邦商業銀行股份有限公司（下稱聯邦商業銀行）信用
    卡於９２年１２月１６日至三商美邦人壽股份有限公司刷卡
    ７６０００元，９３年９月６日至南山人壽保險股份有限公
    司刷卡３５３９４元；持中國信託銀行信用卡於９３年３月
    １０日至三商美邦人壽保險股份有限公司刷卡３萬元，同年
    ９月２日至富邦保險股份有限公司刷卡１８９００元）、百
    貨購物或郵購（如：９２年７月２４日持聯邦商業銀行信用
    卡至美得健國際有限公司刷卡１２７００元，９３年１月持
    台新國際商業銀行信用卡於新光三越百貨股份有限公司台中
    分公司刷卡１３６８４元）、珠寶飾品（如：９４年１月２
    ０日持聯邦商業銀行信用卡於金大利銀樓刷卡１０３００元
    ）、旅遊（如：９４年３月３０日持聯邦商業銀行信用卡於
    雄獅旅行社刷卡９１８０元）、電信產品（如：９３年９月
    １０日持中國信託銀行信用卡於全虹通信廣場刷卡２１８９
    ０元）等，皆非生活必要支出，而屬奢侈浪費性質，且有密
    集預借金之情形，每次金額大小不等，此有卷附債務人消費
    明細附卷可稽。
四、債務人之消費內容既如前述，核與消費者債務清理條例第１
    ３４條第４款所稱：「浪費、賭博或其他投機行為，致財產
    顯然減少或負擔過重之債務」等不免責事由相當。再經本院
    函詢各該金融機構債權人亦表明反對債務人之更生聲請，顯
    見本件縱令進入更生程序，亦將因其更生方案無法獲致債權
    人會議通過或法院認可而宣告清算，徒增程序勞費，毫無聲
    請更生實益。
五、綜上所述，本件聲請更生，係因債務人收入不足清償前開協
    商成立之金額，仍與銀行成立訂立協議，致無法履行，其有
    可歸責於己致無法履行協商條件之原因，且本件債務人聲請
    更生，既違背消費者債務清理條例第１５１條第５項之規定
    ，且上開欠缺又屬無從補正；又本件縱令進入更生程序，亦
    將因其更生方案無法獲致債權人會議通過及本院認可而宣告
    清算，進而為債務人不免責之裁定，徒增程序勞費，依上說
    明，自應駁回其聲請。
六、本件更生之聲請既經駁回，其保全處分之請求，已無必要，
    應併予駁回。
中    華    民    國    97    年    12    月    30    日
                        民事庭法  官  劉正中
上為正本係照原本作成
如不服本裁定，應於裁定送達後10日內，以書狀向本院提出抗告
，並繳納抗告費新臺幣1千元
中    華    民    國    97    年    12    月    30    日
                              書記官  洪加芳


司法院資訊處製作；財團法人民間司法改革基金會備份。
